臺灣高等法院刑事裁定　　　　　　　　　　　　　　　九十一年度抗字第一○一號
　　抗　告　人
　　即　自訴人　乙○○
　　被　　　告　甲○○
右抗告人因被告恐嚇案件，不服臺灣士林地方法院九十年度自字第二六○號，中華民
國九十一年一月十一日第一審裁定，提起抗告，本院裁定如左：
    主  文
抗告駁回。
    理  由
一、本件抗告人即自訴人在原審之自訴意旨略以：被告甲○○係臺灣台南地方法院檢
    察署檢察官，因不滿自訴人在所主持之台灣之聲廣播電台「司法笑談」廣播節目
    中，報導被告涉及婚外情、暴力歐人成傷等事件，並因而遭監察院函請法務部懲
    處，竟於民國九十年五月十五日發函自訴人，信中揚言「如認為本人身在公門必
    有所顧忌，將大錯特錯」一語，顯係指被告現今若非身在公門，勢必對自訴人採
    取毆打等不利之行動，致自訴人心生恐懼；又被告在上開信中要求自訴人轉知案
    外人黃世昭向被告道歉，並以「切勿自誤」一語相脅，然自訴人並不認識黃世昭
    ，更無義務代其轉告上旨，被告所為顯係使人行無義務之事，而該當於脅迫，因
    認被告涉有恐嚇犯行云云。
二、原審法院以：
（一）按法院或受命法官於自訴案件第一次審判期日前訊問及調查結果，如認為案件
      有刑事訴訟法第二百五十二條至第二百五十四條之情形者，得以裁定駁回其自
      訴，同法第三百二十六條第三項定有明文。又按犯罪嫌疑不足者，應為不起訴
      之處分，刑事訴訟法第二百五十二條第十款亦定有明文。再按刑法第三百零五
      條之恐嚇罪，所稱以加害生命、身體、自由、名譽、財產之事，恐嚇他人者，
      係指以使人生畏怖心為目的，而通知將加惡害之旨於被害人而言，最高法院五
      十二年台上字第七五一號判例參照。
（二）本件自訴人指訴被告在信函中稱「如認為本人身在公門必有所顧忌，將大錯特
      錯」一語，因被告曾有毆打他人成傷之紀錄，從而自訴人認為被告所稱將不顧
      忌者，係指被告亦將對自訴人採取動手毆打之相同手段，使其心生恐懼，並提
      出臺灣高等法院高雄分院決定書為其論據。然查：被告於信函中所載「如認為
      本人身在公門必有所顧忌，將大錯特錯」一語，本身並非任何明示對於人之生
      命、身體、自由、財產、名譽加害之文字，且依一般常情以觀，應僅指發話者
      將不因囿於公務員身分，而放棄採取特定之作為，至於該具體作為為何，不一
      而足，尚難遽以認定即專指足以對人法益產生危害之非法作為，況該語句係連
      貫於「今特敬告台端：爾後凡有侵害本人名譽或誣告本人者，無論係具名、匿
      名或化名方式為之，本人一概追究到底」等語之下，其後則復緊接指陳受信人
      （即自訴人）之作為屬於惡意，不能免責，勿因不知法律而再犯等文句，由上
      開信函之前後文意觀之，縱令被告所稱不因身在公門而有所顧忌一語，係意喻
      將採取之特定作為，該作為應指採取法律途徑追究民刑責任而言；至自訴人雖
      執臺灣高等法院高雄分院決定書為據，指陳因被告曾有傷害他人成傷之行為，
      是其因此而心生恐懼云云，然查，上開決定書之內容僅就案外人彭國勝前因告
      訴本件被告傷害犯行，因而涉嫌誣告被訴並遭羈押案件，認定案外人所提傷害
      告訴尚非全然無因，而准許案外人之冤獄賠償聲請而已，並未就被告是否確有
      傷害犯行加以認定，此觀之該決定書內容甚明，質之自訴人雖堅稱其主觀上認
      為該決定書已經認定被告先前確有傷害犯行，以致認為被告將對其採取相同手
      段而心生害怕，然由自訴人自承其目前為媒體工作者，從事司法改革相關議題
      之工作乙情觀之，衡情自訴人因其工作性質，當較一般人對於司法文書有較多
      接觸機會，並具備更為充分之司法專業知識，而不致對上開決定書之內容產生
      誤解，是自訴人上開指訴，實難採信。
（三）自訴人雖又指訴被告於信函中，要求自訴人轉知案外人黃世昭向被告道歉，並
      以「切勿自誤」一語要脅，然其並不認識黃世昭，亦無義務代其轉告，被告所
      為顯係使人行無義務之事，而該當於脅迫云云。然查，自訴人並未指訴被告上
      開所為，究係以何加害於法益之事恐嚇自訴人，致生危害於安全，而涉有刑法
      上之恐嚇罪嫌，況刑法上所稱脅迫，係指以現實之惡害相加，使人精神上無從
      抗拒之謂，惟遍觀信函全文，被告除言及將追究自訴人刑法上之誣告刑責外，
      並未有任何關於自訴人若不為被告轉告黃世昭時，採取何行動加害自訴人或以
      現實惡害相加之文義，從而，被告上開所為，尚與脅迫或恐嚇之要件不符，自
      訴人徒以信函中片斷文句空言指訴被告犯行，要屬無據，不足採信。
（四）綜上，本件自訴人所指被告犯行，與恐嚇罪之構成要件有間，此外，並無其他
      積極證據足資證明被告有何自訴人所指犯行，既無從證明被告犯罪，依照前開
      說明，本件自訴應予駁回。
三、自訴人抗告意旨略以：
（一）自訴要旨之「如認為本人身在公門必有所顧忌，將大錯特錯」一語，原審已認
      定被告係有「特定作為  ，而該「特定作為」究竟是被告其本人要對抗告人武
      力動干戈？或是唆使他人動武？或是濫權構陷？乃不得而知﹗原審未詳查被告
      發函之全部內容及其動機，即斷定被告僅係欲追究抗告人民刑事責任，顯然武
      斷；故原審認定被告係有「特定作為」，足證抗告人之指訴有據，而原審謂稱
      ：自訴人徒以信函中片斷文句空言指責被告犯行，要屬無據，不足採信。對此
      原審之論斷，實屬前後矛盾。
（二）被告與抗告人二人從未謀面，互不相識，且又未知其所指黃世昭為何人，更無
      義務替被告轉知；且被告又以明顯惡意之「切勿自誤」等字眼，顯然是恐嚇至
      明。但原審認定被告對抗告人無現實惡言相加等，實有違事實云云。
四、惟經查：
（一）被告於其致自訴人之信函中固載有「如認為本人身在公門必有所顧忌，將大錯
      特錯」等語，然究該等文字之內容並未有任何明示或暗示對於人之生命、身體
      、自由、財產、名譽加害之文字，且依一般常情以觀，應僅指發文者將不因囿
      於公務員身分，而放棄採取一定之作為，至該具體作為究為何指則未具體指明
      ，衡諸日常事理，其可能之行為則不一而足，事理上，被告對於自訴人所可能
      採取之特定作為，自不排除其將對於自訴人採取法律訴追之途徑，是於法尚難
      僅據該等文字即遽認被告所欲作為者定係以加害生命、身體、自由、名譽、財
      產之事，恐嚇他人之者。
（二）另查「切勿自誤」一語之意，係指深切希望不要自我耽誤而言，該語衡係一中
      性之語詞，自訴人以被告係以「切勿自誤」一語相脅，而認被告係以「切勿自
      誤」惡意之字眼，恐嚇逼迫自訴人行無義務之事云云，顯係自訴人片面、主觀
      之錯誤認知。
五、綜上所述，自訴人前述抗告意旨所陳，於法要無可採。此外，復無其他積極證據
    足資證明被告有何抗告人所指恐嚇等犯行；原審因以被告罪嫌不足，有刑事訴訟
    法第二百五十二條第十款之情形，而依首開規定為駁回抗告人於原審之自訴，經
    核於法並無不合。自訴人執前述抗告意旨，任意指摘原裁定不當，求予撤銷改判
    ，於法顯無理由，應予駁回。
據上論斷，應依刑事訴訟法第四百十二條，裁定如主文。
中      華      民      國    九十一      年      三      月    十四    日
                              臺灣高等法院刑事第十庭
                                  審判長法  官  溫  耀  源
                                        法  官  何  菁  莪
                                        法  官  林  銓  正
右正本證明與原本無異。
不得再抗告。
                                        書記官  陳  菊  珍
中      華      民      國    九十一      年      三      月    二十    日
